臺灣臺中地方法院簡易民事判決
111年度中簡字第638號
原      告  鄒豐吉  

被      告  張家維  


上列當事人間返還借款事件，本院於民國111年5月5日言詞辯論
終結，判決如下：
    主      文
被告應給付原告新臺幣10萬元，及自民國110年12月28日起至清
償日止，按年息百分之16計算之利息，以及違約金3萬元。
被告應給付原告新臺幣10萬元，及自民國110年12月28日起至清
償日止，按年息百分之5計算之利息。
訴訟費用由被告負擔。
本判決得假執行。
    事實及理由
壹、程序部分：
一、依原告主張被告所簽立之借據第4點，兩造合意就借款契約
    約定以本院為第一審管轄法院（見本院卷第23頁），屬合意
    管轄，是本院就該次借款事件有管轄權；又依原告主張卷附
    被告簽立、交付予原告之兩張本票所示，付款地均為臺中市
    （見本院卷第25頁），故兩造間借款契約之契約履行地應得
    認定係在臺中，本院就兩次借款事件均有管轄權，合先敘明
    。
二、本件被告經合法通知，未於言詞辯論期日到場，核無民事訴
    訟法第386條各款所列情形，爰依原告之聲請，由其一造辯
    論而為判決。
三、按訴狀送達後，原告不得將原訴變更或追加他訴，但擴張或
    減縮應受判決事項之聲明者，不在此限，民事訴訟法第255
    條第1項第3款亦定有明文。經查，原告起訴時原聲明第1項
    係請求「被告應給付原告新臺幣（下同）20萬元及自起訴狀
    繕本送達翌日起至清償日止，按年息百分之16計算之利息，
    另加計違約金10萬元。」。嗣於民國111年5月5日本院審理
    中，當庭以言詞變更該項聲明為：「㈠被告應給付原告10萬
    元，及自起訴狀繕本送達翌日起至清償日止，按年息百分之
    16計算之利息，以及違約金3萬元。㈡被告應給付原告10萬元
    ，及自起訴狀繕本送達翌日起至清償日止，按年息百分之5
    計算之利息」（見本院卷第92頁），顯屬減縮應受判決事項
    之聲明，其聲明之減縮核與首揭規定相符，應予准許。
貳、實體事項：
一、原告主張：被告於110年4月3日、110年4月4日分別向原告借
    款10萬元，並稱很快即會還款，期限如票據到期日所示，其
    中就110年4月3日借款之10萬元部分，兩造原約定利率以年
    息20%計算，但因法律修正，故僅請求16%之利息，而若被告
    未依約如期還款，被告願另給付原告10萬元違約金，被告並
    簽立借據，及面額10萬元、發票日為110年4月3日、到期日
    為1110年4月4日、票號WG0000000號本票（下稱系爭甲本票
    ）交付原告收執（見本院卷第23、25頁）；另就110年4月4
    日借款之10萬元部分，兩造則未簽立借據、亦未約定利息，
    被告僅簽立面額10萬元、發票日為110年4月4日、到期日為1
    10年4月8日、票號WG0000000號本票（下稱系爭乙本票）本
    票1紙交付原告收執（見本院卷第25頁）。嗣經原告一再催
    討無果，原告爰依消費借貸法律關係，提起本件訴訟，另原
    告為了被告違約不還錢一事，曾向律師諮詢，並前往被告台
    東之居所尋人，因此減縮請求違約金3萬元應屬合理等語。
    並聲明如主文所示。
二、被告未於言詞辯論期日到庭，亦未提出任何書狀作何聲明或
    陳述。
三、得心證之理由：
  ㈠原告主張之上開事實，業據提出與其所述相符之借據、系爭
    甲、乙本票等件影本（見本院卷第23、25頁）為證，核屬相
    符。而被告未於言詞辯論期日到場，亦未提出書狀作何聲明
    或陳述以供本院審酌，是依本院調查證據之結果，堪認原告
    主張之前揭事實屬實。
  ㈡按稱消費借貸者，謂當事人一方移轉金錢或其他代替物之所
    有權於他方，而約定他方以種類、品質、數量相同之物返還
    之契約；又借用人應於約定期限內，返還與借用物種類、品
    質、數量相同之物。次按約定之違約金過高者，法院得減至
    相當之數額，民法第252條定有明文。至於是否相當，即須
    依一般客觀事實，社會經濟狀況及當事人所受損害情形，以
    為斟酌之標準。又違約金之核減，法院得以職權為之，亦得
    由債務人訴請法院核減（最高法院79年臺上字第1915號、79
    年臺上字第1612號判例同此意旨）。
　㈢查被告既向原告借貸上開金額，尚有如主文所示之本金、利
    息未償，其自有給付、返還之義務。又本院衡量被告所借款
    項總額、延遲還款已逾1年餘，及一般客觀之事實、社會經
    濟狀況、原告實際上所受損害，暨被告如能如期履行債務時
    ，原告可享受之一切利益等因素，認原告減縮請求被告給付
    3萬元之違約金，應屬公允適當，被告依約亦應負清償之責
    。揆諸前開說明，原告依消費借貸契約之法律關係，請求被
    告給付如主文所示之金額，為有理由，應予准許。
　㈣再按給付有確定期限者，債務人自期限屆滿時起，負遲延責
    任；給付無確定期限者，債務人於債權人得請求給付時，經
    其催告而未為給付，自受催告時起，負遲延責任；其經債權
    人起訴而送達訴狀，或依督促程序送達支付命令，或為其他
    相類之行為者，與催告有同一之效力，民法第229條第1項、
    第2項定有明文。又遲延之債務，以支付金錢為標的者，債
    權人得請求依法定利率計算之遲延利息；但約定利率較高者
    ，仍從其約定利率；應付利息之債務，其利率未經約定，亦
    無法律可據者，週年利率為百分之5，民法第233條第1項、
    第203條亦有明文。
　㈤本件原告對被告之借款返還請求權，原告稱被告表示很快會
    還款，並提出系爭甲、乙本票，主張應以票上之到期日，作
    為兩造約定之清償期限（見本院卷第92頁），應屬有據，但
    嗣原告仍以起訴狀繕本送達之翌日起，請求被告給付遲延利
    息（見本院卷第92頁），本院考量其該部分之請求並未逾越
    其前揭得以請求之範圍，故應予准許。準此，原告請求被告
    自起訴狀繕本送達翌日即110年12月28日起至清償日止（見
    本院卷第33頁），應付遲延利息，核無不合。又因兩造間第
    一筆10萬元借款即110年4月3日被告借款10萬元部分，雙方
    有簽立借據，約定利率為年息20%，且有約定違約金，是原
    告基於民法第205條最高利率之限制已由年息20%降為16%（1
    09年12月29日修正），請求被告應給付原告10萬元，及自11
    0年12月28日起至清償日止，按年息百分之16計算之利息，
    以及違約金3萬元，核屬有理。另因兩造間第2筆借款即110
    年4月4日被告借款10萬元部分，兩造未簽立借據，亦未約定
    遲延利息利率，且未約定違約金，是依上揭法律規定，原告
    請求被告應給付原告10萬元，及自110年12月28日起至清償
    日止，按法定利率年息百分之5計算之利息，即屬有理，亦
    應准許。
四、綜上所述，原告基於消費借貸之法律關係，請求㈠被告給付
    原告10萬元，及自110年12月28日起至清償日止，按年息百
    分之16計算之利息，以及違約金3萬元；㈡被告應給付原告10
    萬元，及自110年12月28日起至清償日止，按年息百分之5計
    算之利息，均有理由，均應准許。
五、本件係依民事訴訟法第427條第1項規定適用簡易訴訟程序所
    為被告敗訴之判決，依同法第389條第1項第3款規定，應依
    職權宣告假執行。
六、訴訟費用負擔之依據：民事訴訟法第78條。
中　　華　　民　　國　　111 　年　　5 　　月　　19　　日
                  臺灣臺中地方法院臺中簡易庭
                                  法　官　林秉暉
以上為正本係照原本作成。
如不服本判決，應於送達後20日內，向本院提出上訴狀並表明上
訴理由，如於本判決宣示後送達前提起上訴者，應於判決送達後
20日內補提上訴理由書（須附繕本）。如委任律師提起上訴者，
應一併繳納上訴審裁判費。
中　　華　　民　　國　　111 　年　　5 　　月　　19　　日
                                  書記官  王志伃